臺灣高等法院刑事判決　　　　　　　　　　　　　九十三年度上訴字第二五二七號
　　上　訴　人
　　即　被　告　甲○○
右上訴人因違反毒品危害防制條例案件，不服臺灣台北地方法院九十三年度訴字第七
二七號，中華民國九十三年八月十八日第一審判決（起訴案號：臺灣台北地方法院檢
察署九十三年度毒偵字第七八五號，併辦案號：臺灣台北地方法院檢察署九十三年度
核退字第一三五六號、九十三年度毒偵字第一七一九號）提起上訴，本院判決如左：
　　主　文
原判決撤銷。
甲○○連續施用第一級毒品，累犯，處有期徒刑壹年貳月，扣案之注射針筒壹支沒收
；又連續施用第二級毒品，累犯，處有期徒刑伍月，扣案之吸食器壹支、吸管貳組均
沒收。應執行有期徒刑壹年伍月，扣案之注射針筒壹支、吸食器壹支及吸管貳組均沒
收。
　　事　實
一、甲○○曾於民國（下同）八十六年間，因違反麻醉藥品管理條例、妨害自由、毀
    損等罪，經原審法院判處罪刑並定其應執行為有期徒刑四年二月確定，於九十一
    年十一月二十七日執行完畢；復於九十年間犯脫逃罪，經臺灣宜蘭地方法院判處
    有期徒刑三月，如易科罰金，以三百元折算一日，於九十二年二月二十七日執行
    完畢；又於八十九年間因施用第一級毒品案件，經檢察官聲請原審法院以八十九
    年度毒聲字第一四六九號裁定送觀察勒戒後，認有繼續施用毒品傾向，經原審法
    院以八十九年度毒聲字第一八四三號裁定令入戒治處所為強制戒治，強制戒治期
    滿後，經檢察官於九十年八月十三日以八十九年度毒偵字第二０五二號處分書處
    分不起訴確定。
二、詎甲○○於前開不起訴處分後，仍竟分別基於施用第一級毒品海洛因及第二級毒
    品甲基安非他命之概括犯意，先後於（一）九十三年三月六日二十一時五十分許
    前某日，在臺北市○○路○段某處之不詳姓名年籍友人計程車上，將第一級毒品
    海洛因加入礦泉水後，以注射針筒注射於皮下血管之方式，施用第一級毒品海洛
    因，另以將第二級毒品安非他命放置於吸食器內，再以火在下方燒烤而吸食其霧
    氣之方式，施用第二級毒品安非他命，嗣於同日二十一時五十分許，在臺北市中
    山區○○○路與錦州街口為警查獲，並扣得其所有供前開施用第一級毒品海洛因
    所使用之注射針筒一支及施用第二級毒品安非他命所使用之吸食器壹支、吸管貳
    組。（二）九十三年七月二十五日下午五時許採尿前某時，在不詳處所，分別以
    前開方法施用第一級毒品海洛因及第二級毒品安非他命，嗣於同日下午四時許，
    在台北市○○區○○街一八五巷口為警查獲。
三、案經臺北市政府警察局中山分局報請臺灣臺北地方法院檢察署檢察官偵查起訴及
    移送併案審理。
    理　由
一、右揭犯罪事實二、（一）部分，迭據被告甲○○於警詢及原審審理坦承不諱，犯
    罪事實二、（二）部分亦據被告於警詢時供明在卷，被告於九十三年三月二十一
    日、同年七月二十五日為警查獲時所採集之尿液，經分別送請臺灣尖端先進生技
    醫藥股份有限公司檢驗結果，亦均呈嗎啡、可待因及甲基安非他命、安非他命陽
    性反應，有該公司九十三年三月十八日、九十三年八月四日濫用藥物檢驗報告書
    各一份在卷為憑。此外，復有被告所有之注射針筒一支、吸食器壹支、吸管貳組
    扣案可資佐證，足認被告之自白與事實相符。
二、被告於九十三年三月六日為警查獲後，於警詢時已供稱：「該吸食器乙支、吸管
    兩組是．．．在家中自己製作的，該海洛因乙支是．．．在北市○○街上某間西
    藥房買的，要用來吸食安非他命及注射海洛因用的」，並有注射針筒一支、吸食
    器壹支及吸管貳組扣案為憑，且其於九十三年七月二十五日為警查獲後，於警詢
    時亦供稱：「（你如何吸用安非他命）我是用自製玻璃球當吸食安非他命吸食器
  　，將安非他命放入玻璃球內，用火燒烤底部吸食所產生之白煙。（海洛因如何施
    用）是將海洛因加入礦泉水後注射針筒注射血管」等語，足見被告係以注射針筒
    注射血管之方式施用第一級毒品海洛因，並另以將安非他命放入玻璃球內，用火
    燒烤底部使之產生白煙而予吸食之方式施用第二級毒品安非他命，二者施用之方
    式不一，且非同時為之，乃被告嗣於原審改稱：「我把海洛因丟到安非他命裡面
    ，用玻璃吸食器一起混著吸，以火在下方燒烤吸食之方式」云云，與前開證據不
    符，顯係事後空言，不足採信。
三、被告於八十九年間因施用毒品案件，經檢察官聲請原審以八十九年毒聲字第一四
    六九號裁定送觀察勒戒後，認有繼續施用毒品傾向，嗣經檢察官聲請原審以八十
    九年度毒聲字第一八四三號裁定令入戒治處所為強制戒治，迄強制戒治期滿，經
    檢察官於九十年八月十日以八十九年度毒偵字第二０五二號為不起訴處分確定，
    有該不起訴處分書、本院被告全國前案紀錄表各一份附卷可稽，被告經檢察官為
    不起訴處分後於五年之內再犯毒品危害防制條例第十條之罪，應依毒品危害防制
    條例第二十三條第二項規定論罪科刑。本件事證明確，被告犯行堪以認定。
四、核被告所為，係犯毒品危害防制條例第十條第一項之施用第一級毒品罪及同條例
    第十條第二項之施用第二級毒品罪。被告施用第一級毒品及第二級毒品前後持有
    各該毒品之低度行為，為施用之高度行為所吸收，均不另論罪。其先後多次施用
    第一級毒品及先後多次施用第二級毒品犯行，時間均各緊接，手段互亦相若，犯
    罪構成要件俱屬相同，顯係分別基於概括之犯意反覆為之，均應依連績犯之規定
    論以一罪，並加重其刑。所犯前開二罪，犯意各別，行為互異，應予分論併罰。
    查被告曾於八十六年間，因違反麻醉藥品管理條例、妨害自由、毀損等罪，經原
    審法院判處罪刑並定其應執行有期徒刑四年二月確定，於九十一年十一月二十七
    日執行完畢，復於九十年間犯脫逃罪，經臺灣宜蘭地方法院法院判處有期徒刑三
    月，如易科罰金，以三百元折算一日，於九十二年二月二十七日執行完畢，有本
    院被告全國前案紀錄表一份在卷可參，於五年之內再犯有期徒刑以上之各本罪，
    為累犯，均應依刑法第四十七條規定，遞加重其刑。前揭事實二、（二）部分，
    雖未據起訴，惟與起訴事實有連續犯關係，屬裁判上一罪，為起訴效力所及，本
    院自應併予審理。
五、原審予以論罪科刑，固非無見。惟查：（一）前揭事實二、（二）部分，雖未據
    起訴，惟與起訴事實有連續犯關係，屬裁判上一罪，原審未及併予審酌，尚有未
    妥。（二）被告係分別以不同方式施用第一級毒品海洛因及吸食第二級毒品安非
    他命，有如前述，乃原判決認定被告係以一行為同時施用第一級毒品海洛因及第
    二級毒品甲基安非他命，侵害不同法益，為想像競合犯，應從較重之施用第一級
    毒品罪處斷，亦有未洽。被告上訴意旨，未具上訴理由，空言指摘原判決不當，
    雖無足取，但查原判決既有上開可議，要屬無可維持，應予撤銷改判。爰審酌被
    告曾因違反麻醉藥品管理條例、施用毒品等案件，先後經法院判處罪刑並經觀察
    勒戒後認有繼續施用毒品傾向，經強制戒治期滿由檢察官為不起訴處分確定，有
    本院被告全國前案紀錄表一份可按，仍不知戒絕，再次觸犯本罪，情節非輕，惟
    念其施用毒品具自戕性格，且犯後態度尚佳等一切情狀，分別量處如主文第二項
    所示之刑，並定其應執行刑。扣案之注射針筒壹支、吸食器壹支及吸管貳組，被
    告自承為其所有，且係分別供施用第一級及第二級毒品所用之物，併依刑法第三
    十八條第一項第二款之規定宣告沒收。
六、本件被告經合法傳喚，無正當理由不到庭，爰不待其陳述逕行判決。
據上論斷，應依刑事訴訟法第三百六十九條第一項前段、第三百六十四條、第二百九
十九條第一項前段、第三百七十一條、毒品危害防制條例第十條第一項、第二項，刑
法第十一條、第五十六條、第四十七條、第五十一條第五款、第三十八條第一項第二
款，判決如主文。
本案經檢察官黃柏齡到庭執行職務。
中　　　華　　　民　　　國　　九十三　　年　　 十一 　　月　　　十　　　日
                              臺灣高等法院刑事第六庭
                                  審判長法  官  陳　春　秋
                                        法  官  王　麗　莉
                                        法  官  高  明  哲
右正本證明與原本無異。
施用第一級毒品部分，如不服本判決，應於收受送達後十日內向本院提出上訴書狀，
其未敘述上訴之理由者並得於提起上訴後十日內向本院補提理由書（均須按他造當事
人之人數附繕本）。
其他不得上訴。
                                        書記官  李  垂  福
中　　　華　　　民　　　國　　九十三　　年　　 十一 　　月　　　十　　　日
附錄：本判決論罪科刑法條全文
毒品危害防制條例第十條
施用第一級毒品者，處六月以上五年以下有期徒刑。
施用第二級毒品者，處三年以下有期徒刑。
